【裁判字號】    99,小上,45
【裁判日期】    990809
【裁判案由】    清償債務
【裁判全文】
臺灣臺北地方法院民事判決              99年度小上字第45號
上  訴  人  乙  ○
被  上訴人  華南商業銀行股份有限公司
法定代理人  甲○○
上列當事人間清償債務事件，上訴人對於中華民國98年4 月22日
日本院臺北簡易庭98年度北小字第833 號第一審判決提起上訴，
本院判決如下：
    主  文
上訴駁回。
第二審訴訟費用新臺幣壹仟伍佰元由上訴人負擔。
    理  由
一、按對於小額程序之第一審裁判之上訴或抗告，非以其違背法
    令為理由，不得為之，民事訴訟法第436 條之24第2 項定有
    明文。本件上訴人提起上訴，形式上已具體指摘原審判決違
    反消費者債務清理條例第1 條、第29條第1 項第1 款、第12
    9 條第1 項之規定，有適用法規不當之違背法令事由，堪認
    已符合民事訴訟第436 條之24第2 項規定，其提起上訴，程
    序上即屬合法，先予敘明。
二、上訴人上訴意旨略以：
  (一)伊因清算財團之財產不敷清償消費者債務清理條例第108 條
    所定費用及債務，而經法院裁定終止清算程序，足見伊對於
    清算債權實有不足清償之事實，惟原屬清算財團債權人之一
    之被上訴人卻於法院裁定清算程序終止後，又重新請求債權
    ，原審不察，認伊向法院聲請清算之案件業經裁定清算程序
    終止，自無應循債務清理條例進行清算程序，誤解為伊主張
    本件應循債務清理條例進行清算程序，實則本件清算程序業
    經裁定終止，原審疏未審酌，讓被上訴人重新請求清算債權
    ，使依法進行之消費者債務清理程序徒勞無功，明顯違反消
    費者債務清理條例第129 條第1 項之之立法意旨，而有判決
    違背法令之違誤。
  (二)又消費者債務清理條例之立法理由之一係為保障債權人之公
    平受償，惟原審判決卻讓原屬清算債權之債權人其中1 人對
    於業經法院清算程序終止之債權得重新請求，無異侵害其他
    債權人之債權，有違消費者債務清理條例第1 條之規定。再
    者，原審判決又准許被上訴人對於法院裁定開始清算程序後
    所生之利息即劣後債權為請求，亦明顯違反消費者債務清理
    條例第第29條第1 項第1 款之規定，亦有判決違背法令之違
    誤，爰提起本件上訴等語，並聲明：原判決廢棄。
三、本院之判斷：
  (一)按法院裁定開始清算程序後，如清算財團之財產不敷清償第
    108 條所定費用及債務時，法院因管理人之聲請或依職權以
    裁定終止清算程序；法院為終止或終結清算程序之裁定確定
    後，除別有規定外，應以裁定免除債務人之債務，消費者債
    務清理條例第129 條第1 項、第132 條定有明文；又法院為
    免責或不免責之裁定確定前，債權人不得對債務人聲請強制
    執行。但有別除權者，不在此限，消費者債務清理條例施行
    細則第40條亦有明定。由上可知法院以裁定終止清算程序後
    ，除該條例另有不予免責之規定外，應以裁定免除債務人之
    債務，而在法院為免責或不免責之裁定確定前，僅限制債權
    人對債務人聲請強制執行，並未限制債權人對債務人起訴、
    聲請核發支付命令等以取得執行名義。查本件上訴人聲請清
    算，經本院於民國97年8 月18日以97年度消債清字第22號裁
    定上訴人自97年8 月18日下午4 時起開始清算程序，被上訴
    人則於97年8 月27日具狀陳報債權，嗣本院認上訴人之財產
    已不敷清償消費者債務清理條例第108 條所定之財團費用及
    債務，無繼續進行無益清算程序之必要，而於98年1 月8 日
    以97年度執消債清字第2 號裁定終止清算程序，惟本院迄今
    仍未裁定免除上訴人之債務等情，此經本院依職權調閱本院
    97年度執消債清字第2 號消債執行卷宗核閱無誤，並有查詢
    表在卷可稽，是上訴人雖經本院裁定終止清算程序，然既尚
    未經本院裁定免除上訴人之債務，被上訴人對上訴人之債權
    即仍存在，被上訴人在本院為免責或不免責之裁定確定前，
    僅不得對上訴人聲請強制執行，並非不得對上訴人起訴、聲
    請核發支付命令等以取得執行名義，被上訴人訴請上訴人清
    償債務，即非法所不許，亦無侵害其他債權人債權之情事。
    是原審判決依被上訴人之請求，判令上訴人應給付被上訴人
    86,662元，及其中70,829元部分自98年2 月18日起至清償日
    止按年息20% 計算之利息，並無違反消費者債務清理條例第
    1 條、第129 條第1 項規定之情事。
  (二)次按法院裁定開始更生或清算程序後所生之利息為劣後債權
    ，僅得就其他債權受償餘額而受清償，消費者債務清理條例
    第29條第1 項第1 款固定有明文，惟該條僅規定法院裁定開
    始更生或清算程序後所生之利息債權，僅得就其他債權受償
    餘額而受清償，非謂法院裁定開始更生或清算程序後所生之
    利息，債權人即不得就此起訴、聲請核發支付命令等以取得
    執行名義，上訴意旨指謫原審判決違反消費者債務清理條例
    第29條第1 項第1 款之規定，亦無理由。
四、綜上所述，原判決並無上訴人所指違背法令情事，上訴人提
    起本件上訴，依其上訴意旨足認上訴為無理由，爰依民事訴
    訟法第436條之29第2款規定，不經言詞辯論，逕以判決駁回
    。
五、訴訟費用之負擔：本件上訴裁判費為新臺幣1,500 元，應由
    上訴人負擔，爰確定如主文第2 項所載。
六、據上論結，本件上訴為無理由，依民事訴訟法第436 條之32
    第1 項、第2 項、第449 條第1 項、第436 條之29第2 款、
    第78條、第436 條之19，判決如主文。
中    華    民    國    99    年    8     月    9     日
                  民事第六庭審判長法    官    朱漢寶
                                  法    官    吳定亞
                                  法    官    蔡和憲
上為正本係照原本作成。
本判決不得上訴。
中    華    民    國    99    年    8     月    11    日
                                  書記官     廖素芳

司法院資訊處製作；財團法人民間司法改革基金會備份。
